臺灣高雄地方法院刑事判決　　　　　　　 93年度易字第746號
公　訴　人　臺灣高雄地方法院檢察署檢察官
被　　　告　乙○○　男　33歲.
上列被告因詐欺等案件，經檢察官聲請逕以簡易判決處刑（92年
度偵字第22364號、第23002號），本院改依通常程序審理，判決
如下：
    主  文
乙○○動產擔保交易之債務人，意圖不法之利益，將標的物出質
，致生損害於債權人，累犯，處有期徒刑肆月；又意圖為自己不
法之所有，以詐術使人將本人之物交付，累犯，處有期徒刑拾月
；應執行有期徒刑壹年。
    事  實
一、乙○○曾於民國87年間因違反麻醉藥品管理條例、偽造文書
    案件，經臺灣高雄地方法院於87年2月26日以86年度訴字2306
    號各判處有期徒刑3月、4月，應執行有期徒刑6月確定，甫於
    87年9月16日縮刑期滿執行完畢，仍不知悔改，於民國91 年8
    月6日，向台新國際商業銀行股份有限公司（以下稱　　台新
    銀行）貸款新台幣（以下同）42萬元，並以所有4255-FB 號
    自用小客車設定動產抵押權與台新銀行，為動產擔保交易之
    債務人。雙方並約定以每月為一期，每期償還14766元，標的
    物存放地點為高雄市○○區○○路580號8樓，在貸款償清前
    ，乙○○不得任意遷移或為其他處分。詎乙○○竟分文未繳
    ，即拒不付款，意圖為自己不法之利益，於同年10月間，即
    將該車典當予某不詳之當舖，致台新銀行追索無著受有損害
    。
二、乙○○明知自己之經濟狀況不佳，並無資力購買車輛，竟意
    圖為自己不法之所有，先於91年12月30日經由汽車銷售業務
    員楊聖林居間介紹向原車主陳宗昇購得車牌號碼7M-0141號自
    用小客車一輛，並於該日完成過戶登記之同時辦妥而領有該
    車之行車執照後，為利於後續詐欺犯行之實施，明知該車行
    車執照並未遺失，竟於翌日即91年12月31日以行車執照遺失
    為由，委由不知情之第三人向交通部公路總局高雄區監理所
    （以下簡稱高雄區監理所）申請補發行車執照，高雄區監理
    所之該管公務員乃依其申請補發行車執照，乙○○即以此方
    式取得上開車輛之行車執照二張。乙○○取得上開二張行車
    執照後，明知其並無意提供上開車輛作為擔保之意思，仍於
    92 年1月6 日前往丙○○所經營設於高雄市苓雅區○○○路
    169 號之「易成當舖」，將該車以14萬元之代價典當予易成
    當舖，並向易成當舖店員丁○○佯以提供行車執照作為債務
    之擔保，以要求繼續使用該車，使丁○○不疑有他，陷於錯
    誤，誤認此一債權可獲得保障而允諾之，丙○○因而持有乙○○所提供於91年12月30日核發而前已於921 年12月31日申
    報遺失之行車執照。乙○○於詐得典當該車金額14萬元並領
    回該車後，隨即在典當該車之翌日即92年1 月7 日持91年12
    月31日申請補發之行車執照，將該車出賣予不知情之李天佑
    ，並於當日完成過戶登記，致丙○○追償無著，受有損害。
    迄乙○○逾期未清償債款，丙○○欲流當該車以滿足債權，
    而查詢該車之車籍、違規及欠繳紀錄與動產擔保資料時，始
    知上情。
三、案經丙○○、台新銀行訴由臺灣高雄地方法院檢察署檢察官
    聲請逕以簡易判決處刑，本院改依通常程序審理。
    理  由
甲、證據能力有無之認定：
    按「被告以外之人於審判外之言詞或書面陳述，除法律有規
    定者外，不得作為證據。」刑事訴訟法第159條第1項固定有
    明文。惟按「被告以外之人於審判外之陳述，雖不符前四條
    之規定，而經當事人於審判程序同意作為證據，法院審酌該
    言詞陳述或書面陳述作成時之情況，認為適當者，亦得為證
    據。當事人、代理人或辯護人於法院調查證據時，知有第一
    百五十九條第一項不得為證據之情形，而未於言詞辯論終結
    前聲明異議者，視為有前項之同意。」刑事訴訟法第159條之
    5亦規定甚明。本件告訴人台新銀行所提出之「外訪報告單」
    及高雄區監理所93年5月27日高監車字第0930019869號函，分
    別為台新銀行外訪人員楊景翔及高雄區監理所人員於審判外
    之書面陳述，雖均屬被告以外之人於審判外之言詞或書面陳
    述，惟被告於本院調查證據時，知有上情而未於言詞辯論終
    結前聲明異議，則依刑事訴訟法第159條之5之規定，自得為
    證據，合先敘明。
乙、得心證之理由：
壹、被告乙○○右揭違反動產擔保交易法之犯行，業經被告坦承
    在卷，核與台新銀行外訪人員楊景翔所製作之外訪報告單所
    載內容相符，並有臺灣高雄地方法院檢察署92年度發查字第
    1115號卷附之外訪報告單一紙、外訪照片二張、報告單車輛
    動產抵押契約書及高雄市監理處動產擔保交易登記證明書各
    一份在卷可稽，被告違反動產擔保交易法之犯行，足堪認定
    。
貳、關於被告被訴詐欺及偽造文書等事實部分，被告則矢口否認
    犯行，辯稱：伊沒有詐欺及偽造文書，是楊聖林辦理行車執
    照遺失的云云。惟查：
一、車號7M-0114號自用小客車係於91年12月30日由原車主陳宗昇
    名下過戶至被告名下，被告並於過戶當日領得該車之行車執
    照一張 (執照號碼為鳳0000000000000號)，此為被告所不爭
    ，此有汽車過戶登記書影本一紙（參臺灣高雄地方法院檢察
    署92偵字第23002號卷第16頁）、汽車異動歷史查詢表一份（
    參本院93年度簡字第192號卷第17頁）及91年12月30日核發之
    行車執照影本一紙（參臺灣高雄地方法院檢察署92年度發查
    字第900號卷第5頁）可證。於被告領得上開行車執照後，該
    車復於91年12月31日有以遺失為由申請補發行車執照之紀錄
    ，而被告亦於92年1月6日持91年12 月30日核發之行車執照前
    往上開「易成當舖」典當該車，並將該行車執行交予「易成
    當舖」人員，而得款14萬元後，該車隨即於92年1月7日由被
    告名下過戶至新車主李天佑名下，此除經證人即「易成當舖
    」店員丁○○到庭證述在卷外，並有汽車過戶登記書影本、
    汽車異動歷史查詢表與汽車各項異動登記書影本各一張（參
    本院93年度簡字第192 號卷第17、20、22頁）及「易成當舖
    」當票存根聯影本一紙（臺灣高雄地方法院檢察署92年度發
    查字第900號第5頁）存卷可證。而自然人辦理汽車異動時，
    除需有
    領牌照登記書、新車主之強制保險卡等證件資料，此亦經證
    人即高雄區監理所職員蘇輝平證述明確。參以被告於92年1月
    6日至「易成當舖」典當該車時，既已將91年12月30日所領得
    之行車執照交予該當舖人員保管，而該車復於91年12月31日
    復有補發行車執照之紀錄，足認該車於92年1月7日過戶時所
    使用之行車執照，自當係於91年12月31日所補發者無訛。而
    被告既自承有持91年12月30日所核發之行車執照前往「易成
    當舖」典當該車，且於當典時交付該行車執照供該當舖保管
    ，而得款14萬元之事實，則本件所應審究者，乃於91年12月
    31日申請補發行車執照者為何人？是否經被告同意？被告是
    否知有知悉此次補發行車執照之申請？被告是否於知悉此次
    申請補發行車執照之情形下，仍於92年1 月6 日前往「易成
    當舖」典當該車？
二、查被告就其是否參與於91年12月31日申請補發行車執照及將
    該車賣予李天佑等情，先於92年4月2日偵中供稱：「（問：
    對丙○○告訴偽造文書、詐欺，有何意見？）是他說我可以
    處理車子，只要把錢還給他就好了，所以我才去報行照遺失
    ，申請補發行照，把車賣掉。」（參92年度發查字第900號卷
    第18頁）；復於92年9月4日偵訊時供稱：「他確實有說可以
    處理，不然不會前一陣子我去找他和解時，還找一堆人來。
    」（92年度發查字第900號卷第45頁）；又於92年11月6日偵
    訊時陳稱：「我之前沒有說有獲得當舖的人的同意。我是說
    7M-0141原先車主楊聖林，我是跟他買車子的，先付了四萬元
    頭期款後，後來因為他急需錢，要求我要趕快將餘款付清。
    就叫我去當鋪當車子，我是用二十三萬買的。當得的錢我當
    場拿了十二萬給楊某，他跟我一起去當鋪的。拿到錢後，楊
    某又說不夠，就在隔天早上叫我拿
    騙去賣車的，因他之前跟我說，辦
    ，才能再去借錢，沒想到他就將車賣掉了，我當時在車上等
    ，不知他在監理所做什麼。」（92年度發查字第900號卷第50
    、51頁）; 被告於本院93年2月13日訊問時則供稱：「（問：
    楊聖林賣車是否有經過你的同意？）有。」、「我並沒有為
    自己之利用而去當車，並變賣該車，該車不是我賣的，車主
    是因為我欠他錢，他有權利賣我的車。我向該原車主買車時
    ，因我錢不夠，該賣主說如果我不還錢，他要將車賣掉。所
    以是該原賣主賣掉。該賣主之原車主姓名為楊聖林。」、「
    我買車時身上只有四萬元，而楊聖林是我之前就認識的人，
    楊聖林得知我要買車，所以就說要借我錢，後又說我錢不夠
    ，他當時是借我27萬元，買車共23萬元。」、「（問：為何
    要去典當車子？）楊聖林當時說要借錢給我，後來他又向我
    要錢，他說他沒有錢了，我只好去典當車子，把典當的錢交
    給他。楊聖林拿到錢之後仍嫌不夠，我才又將車子賣掉，我
    當時賣得的錢我忘記了，且楊聖林當時亦無將我的錢還給我
    。」（參93年度簡字第192號卷第38-40頁）是被告供詞雖然
    前後反覆，所供不一，惟其就對其不利之參與申請補發行車
    執照及同意出賣該車等事實，業已供承在卷，且衡諸常情，
    告訴人丙○○與被告素不相識，而上開自用小客車又典得14
    萬元，金額不可謂不高，告訴人丙○○既係當鋪經營業者，
    所求無非將本求利，其與被告亦無故舊情誼，何須甘冒債權
    無法獲得滿足之風險，而允諾被告可自行出賣該車。況倘告
    訴人丙○○確已同意被告可任意處理該車，則告訴人又何須
    留下該車行車執照，使被告尚須以另以遺失之名義，申請補
    發行車執照，徒增被告處理該車之困難。故被告辯稱出賣該
    車業經告訴人丙○○同意云云，顯係避重就輕之詞，不可採
    信，則被告嗣後翻異前詞、矢口否認犯行，無非係卸責之詞
    ，殊不足採，足認被告確有於91年12月31日申請補發行車執
    照及在未經告訴人丙○○同意之情形下，在92年1月7日將該
    車出賣予予李天佑之事實。
三、證人楊聖林於93年12月16日於本院審理時到庭證稱：「（檢
    察官提示行車執照問：車號7M-0141號之車輛是否你賣給他？
    ）是的，在五甲展示場那裡賣給他。」、「（檢察官問：被
    告買這輛車的時候有無說要辦汽車貸款？）因為之前被告購
    買前一輛車的時候有欠銀行錢，所以信用有瑕疵，我告訴他
    要以現金購買，他拿一筆現金給我，並稱尾款的時候再給我
    。」、「（檢察官問：那輛車是何時辦理過戶的？）他當時
    是購買中古車，之前我有辦好過戶，要交車給他的時候，我
    開到三多路的時候，要向他收尾款，他沒有錢給我，我將車
    子開回來，後來隔兩天後他說他有尾款了，要我到建國路、
    九如路那裡去載他，他說要去拿錢，我就過去，後來到九如
    路那裡他要向他合夥人拿錢，我拿到錢之後就將車子交給他
    。」、「（審判長問：何時辦理過戶給被告？）於收頭款的
    時候就辦理過戶，因為被告之資料在我那裡，我隨時可以過
    戶回來。」、「（審判長問：何時將車子的原始證件等交給
    乙○○？）交尾款的時候，連同他的證件及車子的原始資料
    。」、「（審判長問：何時交付尾款？）證人答：忘記。」
    、「審判長問：過戶之後他才交尾款？）約有二、三天而已
    ，不會很長。」、「（審判長問：拿到頭款之後辦理過戶？
    ）因為我車子向別的車行調的，我拿資料及頭款給車行說可
    以先辦理過戶，車行辦理過戶完畢之後我向乙○○說已經過
    戶完畢，可以交車，後來去收尾款時，乙○○當時說沒有錢
    ，我又將車子開回。」、「（審判長問：是否於車行辦理過
    戶後就向乙○○說已經辦理過戶登記請交付尾款？）是的。
    」（參本院93年度易字第746號卷，第142-144頁）。雖證人
    楊聖林證稱其係於辦理過戶後約二、三天的時間，始將被告
    之證件資料交還予被告，而申請補發行車執照，復需有車主
    之
    車則係於91年12月30日即已過戶予被告，並於翌日即91年12
    月31日申請補發行車執照，此與證人楊聖林所稱係於過戶後
    約二、三天始將被告之資料交還予被告等語，於時間上至少
    有一、二天以上之差距。惟證人楊聖林係於93年12月16日於
    本院作證，距本案事實發生時間業已將近二年之久，則其證
    詞中有關時間點之差異，當仍屬人之記憶所難免誤差之合理
    範圍，尚不能據此即認其證詞為不可採。此外，復查無其他
    證據足認證人楊聖林有於91年12月31日申請辦理補發上開車
    輛行車執照或於92年1月6日典當該車、92年1月7日出賣該車
    之事實，更難認被告係於不知情之情形下，由證人楊聖林擅
    自申請補發行車執照並將該車賣出，足認被告所辯顯係卸責
    之詞，殊不足採。
四、被告於本院93年12月16日審理時既已自承其曾向證人楊聖林
    買過三輛車輛，上開7M-0141號自用小客車係第三輛車，於購
    買第三輛車時，第二輛車輛之貸款即尚未繳清，且其所經營
    之超商，亦業已因經營不善而倒閉，其並無力支付該車價款
    。且被告於該車過戶後第二日即偽以遺失為由申請補發行車
    執照，而以此方式取得二張行車執照後，即於短短不足一星
    期之時間內，在92年1月6日持其中於91年12月30日核發之行
    車執照前往「易成當舖」典當得款14萬元，復於92年1月7日
    以遺失補發之行車執照（91年12月31日補發），將該車再度
    出賣予不知情之李天佑，足見被告於購入該車時，並非真有
    使用該車之意思，而係事先計劃預謀以購車後佯稱遺失而申
    請補發行車執照後，先典當得款後再賣車，以詐取典當金額
    ，足認被告確有不法所有之意圖及詐欺之犯意。而被害人丙○○所僱用之證人丁○○亦因此而陷於錯誤，交付14萬元予
    被告，是被告詐欺之犯行，已堪認定。
參、核被告乙○○所為，分係犯動產擔保交易法第38條及刑法第3
    339條第1項之罪。被告所犯上開二罪間，行為不同，罪名互
    殊，犯意各別，應予分論併罰。被告曾於87年間因違反麻醉
    藥品管理條例、偽造文書案件，經臺灣高雄地方法院於87年2
    月26日以86年度訴字2306 號各判處有期徒刑3月、4月，應執
    行有期徒刑6月確定，甫於87年9月16日縮刑期滿執行完畢，
    有臺灣高等法院被告全國前案紀錄表、臺灣高雄地方法院檢
    察署刑案資料查註紀錄表在卷足憑。其於五年以內再犯本件
    有期徒刑以上之罪，為累犯，其所犯上開二罪，均應依刑法
    第47條之規定加重其刑。爰審酌被告為求私利，在其所購入
    之車號4255-FB 自用小客車貸款尚未清償，且亦因需錢週轉
    而將該車號4255-FB 號自用小客車典當，竟在此無資力之情
    形下，於車號7M-0141 號自用小客車過戶同時取得該車之行
    車執照後，復偽以遺失名義申請補發行車執照，而取得二張
    行車執照，再佯以上開車號7M-0141 號自用小客車向「易成
    當舖」典當該車而向該當舖詐取14萬元，顯見其於購入上開
    車號7M-014 1號自用小客車時，即有詐財之預謀，惡性非輕
    ，而其率以遺失為由即申請補發行車執照，並以此方式取得
    二張行車執照，亦危及公路監理機關對車籍管理之正確性，
    及被告於犯後雖坦承有違反動產擔保交易法之犯行，卻仍矢
    口否認有詐欺之事實，其犯後態度不佳，實難認有悔意等一
    切情狀，分別量處如主文所示之刑，並定其應執行之刑，以
    示懲儆。
肆、公訴意旨另以：被告乙○○於91年12月31日，明知該車行車
    執照在丙○○處，並未遺失，仍向高雄市監理處申請核准補
    發駕照。至高雄市監理處該管公務員將原證遺失之不實事項
    ，登載於收件簿上，並據以補發行車執照，乙○○則持該行
    車執照辦理過戶，足生損害於丙○○及車籍管理，因認被告
    此部分事實涉有刑法第216條之行使同法第214條之使公務員
    登載不實文書罪嫌等語。惟按按犯罪事實應依證據認定之，
    無證據不得認定犯罪事實；次按不能證明被告犯罪者，應諭
    知無罪之判決，刑事訴訟法第一百五十四條第二項、第三百
    零一條第一項分別定有明文。又事實之認定，應憑證據，如
    未能發現相當證據，或證據不足以證明，自不能以推測或擬
    制之方法，為裁判基礎；且認定不利於被告之事實須依積極
    證據，苟積極證據不足為不利於被告事實之認定時，即應為
    有利於被告之認定；另認定犯罪事實所憑之證據，雖不以直
    接證據為限，間接證據亦包括在內，然而無論直接證據或間
    接證據，其為訴訟上之證明，須於通常一般之人均不致有所
    懷疑，而得確信其為真實之程度者，始得據為有罪之認定，
    倘其證明尚未達到此一程度，而有合理之懷疑存在而無從使
    事實審法院得有罪之確信時，即應由法院為諭知被告無罪之
    判決（最高法院四十年台上字第八六號、三十年台上字第八
    一六號、七十六年台上字第四九八六號分別著有判例參照）
    。經查，被告雖曾於偵查中自承以行車執照遺失為由而申請
    補發行車執照，已如前述。然查，交通部公路總局高雄區監
    理所於受理申請補發行車執照及牌照過程中，並無登載申請
    補發之原因，此有高雄區監理所93年5月27日高監車字第
    0930019869號函在卷可稽（參本院93年度易字第746號卷第16
    頁）。而本院依職權所調閱車號7M-0141號自用小客車之汽車
    過戶登記書、汽車各項異動登記書、汽車異動歷史查詢表等
    相關異動資料，及公訴人所提出之相關異動資料中，均未發
    現於以遺失為由申請補發行車執照時，有將申請補發原因登
    載於任何公務員職務上所掌之公文書上。而刑法第214條之規
    定，復以行為人明知為不實之事項，而使公務員登載於職務
    上所掌之公文書為要件。此外，復查無其他證據足認高雄區
    監理所之該管公務員，於被告以遺失為由申請補發行車執照
    時，有將「遺失」之申請補發原因登載於職務上所掌之公文
    書上，即與刑法第214條所定要件有所不符，揆諸前開判例說
    明，原應就此部分諭知無罪，惟公訴人認此部分之事實如成
    立犯罪，亦與前開詐欺之犯行有牽連犯之裁判上一罪之關係
    ，依審判不可分原則，爰不另為無罪之諭知，附此敘明。
據上論斷，應依刑事訴訟法第452條、第299條第1項前段、動產擔
保交易法第38條、刑法第11條前段、第339條第1項、第47條、第
51條第5款，罰金罰鍰提高標準條例第1條前段，判決如主文。
本案經檢察官甲○○到庭執行職務。
中　　華　　民　　國　　94　　年　　4 　　月　　12　　日
                        臺灣高雄地方法院刑事第十庭
                              審判長法官  張世賢
                                    法官  呂曾達
                                    法官  王啟明
原本無異。
如不服本判決，應於收受送達後10日內向本院提出上訴書狀。
　　　　　　　　　　　　　　　　　  書記官 陳心儀
中　　華　　民　　國　　94　　年　　4 　　月　　12　　日
附錄所犯法條:
中華民國刑法第339條第1項:
意圖為自己或第三人不法之所有，以詐術使人將本人或第三人之
物交付者，處五年以下有期徒刑、拘役或科或併科一千元以下罰
金。
動產擔保交易法第38條:
動產擔保交易之債務人，意圖不法之利益，將標的物遷移、出賣
、出質、移轉、抵押或為其他處分，致生損害於債權人者，處三
年以下有期徒刑、拘役或科或併科六千元以下之罰金。
